【裁判字號】    98,聲,759
【裁判日期】    980717
【裁判案由】    返還擔保金
【裁判全文】
臺灣臺南地方法院民事裁定               98年度聲字第759號
聲  請  人  甲○○
相  對  人  丙○○
            協順號上光廠股份有限公司
上  一  人
法定代理人  乙○○○
上列當事人間聲請返還擔保金事件，本院裁定如下：
    主  文
本院95年度存字第3759號擔保提存事件聲請人所提存之擔保金新
台幣壹拾玖萬肆仟玖佰元，准予返還。
聲請程序費用由相對人連帶負擔。
    理  由
一、按訴訟終結後，供擔保人證明已定20日以上之期間，催告受
    擔保利益人行使權利而未行使者，法院應依供擔保人之聲請
    ，以裁定命返還其提存物，民事訴訟法第104條第1項第3款
    前段定有明文。前揭規定，於其他依法令供訴訟上之擔保者
    準用之，同法第106條前段亦有明文規定。次按所謂訴訟終
    結，在因假扣押或假處分所供擔保之情形，該擔保係為保障
    受擔保利益人因不當假扣押或假處分所受損害而設，倘執行
    法院已依假扣押或假處分裁定實施假扣押或假處分之執行，
    則在供擔保人撤回假扣押或假處分之執行前，受擔保利益人
    所受損害仍可能繼續發生，損害額未確定，固無強令受擔保
    利益人行使權利之理，然若假扣押或假處分所查封之標的物
    ，業經債權人調卷聲請拍賣，且依強制執行程序拍定，則供
    擔保人已無從撤回假扣押、假處分之執行，且假扣押、假處
    分之標的物，經執行拍定後，該標的物已非受擔保利益人所
    有，受擔保利益人如有損害，其損害額已得確定，自得行使
    權利。
二、本件聲請意旨略以：聲請人與相對人間請求侵權行為損害賠
    償事件，聲請人前遵本院95年度裁全字第6682號民事裁定為
    擔保假扣押，曾提供新台幣（下同）194,900元為擔保金，
    並以本院95度存字第3759號擔保提存事件提存後，聲請本院
    以95年度執全字第3281號假扣押執行相對人所有財產在案。
    茲因該假扣押執行標的業經本案終局執行完畢（本院97年度
    執字第92245號），而聲請人為領回系爭擔保金，已於前開
    執行程序終結後，定20日以上期間催告受擔保利益人即相對
    人行使權利而未行使，爰依前揭規定，聲請返還系爭擔保金
    等語。
三、經查：聲請人前開主張之事實，已據提出本院95年度裁全字
    第6682號民事假扣押裁定、本院95年度存字第3759號提存書
    （以上均為影本）、存證信函及限時掛號函件執據為證，並
    經本院依職權調取前開提存卷、民事保全程序執行卷及台灣
    高等法院台南分院97年度上易字第19號民事歷審卷核閱無誤
    ，且查明相對人迄未向本院對聲請人提起損害賠償訴訟屬實
    ，堪予採信。是以本件實施假扣押執行之標的，既經本案終
    局執行拍賣完畢，聲請人已無從再予撤回假扣押之執行，而
    相對人即受擔保利益人如受有損害，其損害額已得確定，亦
    可行使其權利，則聲請人於訴訟終結後，經定20日以上之期
    間，催告相對人行使權利，惟相對人既未行使，從而，聲請
    人依前揭規定，聲請返還系爭擔保金，即無不合，應予准許
    。
四、依民事訴訟法第95條、第78條、第85條第2項，裁定如主文
    。
中    華    民    國    98    年    7     月    17    日
                  民事第三庭    法  官  張季芬
以上正本係照原本作成。
如對本裁定抗告須於裁定送達後10日內向本院提出抗告狀，並應
繳納抗告裁判費新台幣1,000元整。
中    華    民    國    98    年    7     月    17    日
                                書記官  顏惠華


司法院資訊處製作；財團法人民間司法改革基金會備份。
